【裁判字號】    92,財管,40
【裁判日期】    920714
【裁判案由】    指定遺產管理人
【裁判全文】
臺灣臺北地方法院民事裁定                          九十二年度財管字第四０號
    聲  請  人  誠泰商業銀行股份有限公司
    法定代理人  林誠一
    代  理  人  楊勢如
右聲請人聲請指定被繼承人甲○○之遺產管理人事件，本院裁定如左：
    主      文
聲請駁回。
聲請費用由聲請人負擔。
    理      由
一、本件聲請意旨略以：聲請人之債務人甲○○（男、民國○○年○月○○日生、身
    份證統一編號：Ｚ000000000號、住臺北市○○○路○段一八七巷六十
    六號三樓）於民國九十年十一月二十八日死亡，其所有繼承人均已拋棄繼承，為
    此聲請指定被繼承人甲○○之遺產管理人云云。
二、按繼承開始時，繼承人有無不明者，由親屬會議於一個月內選定遺產管理人，並
    將繼承開始及選定遺產管理人之事由，向法院報明。親屬會議依前條規定為報明
    後，法院應依公示催告程序，定六個月以上之期限，公告繼承人，命其於期限內
    承認繼承。無親屬會議或親屬會議未於一個月內選定遺產管理人者，利害關係人
    或檢察官，得聲請法院選任遺產管理人，並由法院依前項規定為公示催告，民法
    第一千一百七十七條、第一千一百七十八條分別定有明文。次按依本法之規定應
    開親屬會議時，由當事人、法定代理人或其他利害關係人召集之，同法第一千一
    百二十九條亦著有明文。又親屬會議會員，應就被繼承人之左列親屬與順序定之
    ：一、直系血親尊親屬。二、三親等內旁系血親尊親屬。三、四親等內之同輩血
    親。此觀民法第一千一百三十一條第一項規定自明。復按無前條規定之親屬，或
    親屬不足法定人數時，法院得因有召集權人之聲請，於其他親屬中指定之。親屬
    會議不能召開或召開有困難時，依法應經親屬會議處理之事項，由有召集權人聲
    請法院處理之。親屬會議經召開而不為或不能決議時，亦同。此為同法第一千一
    百三十二條所明定。可知繼承開始時，繼承人之有無不明，被繼承人之遺產管理
    人應由被繼承人之親屬會議選定之，倘無民法第一千一百三十一條規定之法定親
    屬會議會員者，或親屬會議經召開而不為或不能決議時，或親屬會議未於繼承開
    始時一個月內選定遺產管理人者，利害關係人或檢察官，得聲請法院選任遺產管
    理人，並由法院依前項規定為公示催告，非謂被繼承人無法定親屬會議會員時，
    其利害關係人或檢察官即得逕自聲請法院依法應經親屬會議處理之事項。
三、本件聲請人主張其債務人甲○○於九十年十一月二十八日死亡，其繼承人均已拋
    棄繼承之事實，固據其提出
    為次男，顯見其尚有兄長，且尚未見甲○○之第二、三、四順位繼承人聲明拋棄
    繼承權，尚難謂甲○○無繼承人，且聲請人並未提出合於民法第一千一百三十一
    條所定之甲○○親屬會議會員之姓名、存歿及下落，且縱令甲○○無法定親屬會
    議會員或其會員人數不足五人，然因甲○○尚有其他直系血親卑親屬如王文琪（
    甲○○之女）、王文瑀（甲○○之女）、王文儀（甲○○之女）及姻親親屬如譚
    嘉瑞（甲○○之婿），尚非不能聲請法院於上開親屬中指定甲○○之親屬會議會
    員，再由聲請人召開親屬會議以選任甲○○之遺產管理人，聲請人未舉證證明甲
    ○○無繼承人，或甲○○之親屬會議不能召開或召開有困難，或親屬會議經召開
    而不為或不能決議，其逕向本院聲請指定甲○○之遺產管理人，核與前揭規定及
    說明不符，礙難准許，應予駁回。
四、依非訟事件法第八條第一項前段，裁定如主文。
中      華      民      國    九十二    年      七      月      十四    日
                                        家事法庭法      官  張競文
右為正本係照原本作成。
如對本裁定抗告，須於裁定送達後十日之不變期間內，向本院提出抗告狀。
中      華      民      國    九十二    年      七      月      十四    日
                                                書  記  官  曾秋月


司法院資訊處製作；財團法人民間司法改革基金會備份。
